臺灣高等法院民事裁定　　　　　　　　　 96年度抗字第302號
抗　告　人　乙○○
抗告人因與相對人台北縣新莊市農會、台灣金聯資產管理股份有
限公司、甲○○、丙○○間聲請清償債務強制執行事件，聲明參
與分配，對於中華民國96年1月29日臺灣板橋地方法院94年度執
字第39983號所為裁定提起抗告，本院裁定如下：
    主      文
抗告駁回。
抗告費用由抗告人負擔。
    理    由
一、本件聲明異議及抗告意旨略以：
  （一）原法院94年度執字第39983號清償債務強制執行事件，
        執行債務人即本件相對人甲○○所有如附表所示之甲
        標坐落台北縣三重市○○段1444-21地號土地及其上517
        4建號建物、乙標坐落台北縣三重市○○段1172-13地
        號土地，拍定價金合計為新台幣（下同）657萬4000 元
        。另合併執行債務人即抗告人所有如附表所示之乙標坐
        落台北縣三重市○○段之6672建號建物，拍定價金為80
        萬元。
  （二）其先前提供上開乙標所示建物為共同擔保物，並為甲○
        ○與相對人台北縣新莊市農會（下稱新莊農會）間債務
        之連帶保證人。然就上開執行甲○○所有不動產價金新
        台幣 (下同)657 萬4000元，扣除應優先繳納之執行費
        及土地增值稅合計52萬2006元，尚餘605萬1994元，已
        足可清償積欠債權人即相對人新莊農會之債務453萬
        8734 元，依銀行法第12條之1規定，新莊農會應就借款
        人甲○○拍賣金額中先行受償，如仍不足，始得對其所
        提供之上開乙標所示建物拍賣金額受償。詎原法院於民
        國95 年11月23日作成之分配表，竟僅自執行甲○○財
        產拍賣金額中扣除40 1萬1651元，另自拍賣其提供之上
        開乙標金額中扣除52萬7083元，分配予第1順位抵押權
        人新莊農會，顯然違反銀行法第12條之1規定。
  （三）抗告人於95年12月14日下午3時分配期日準時報到，當
        場即提出異議並作成筆錄，請求更正分配表所載應發還
        抗告人之金額為80萬元。又原裁定未論敘其依銀行法第
        12條之1規定聲明異議有無理由，逕予裁定駁回，顯有
        不當等語。
二、原裁定意旨略以：94年度執字第39983號清償債務強制執行
    事件，於95年12月14日下午3時在原法院民事執行處實行分
    配，抗告人同日下午3時到場以言詞對分配表為聲明異議，
    再於同日下午3時10分向原法院提出聲明異議書狀，未遵守
    強制執行法第39條第1項規定於分配期日1日前提出異議書狀
    ，其聲明異議不合法，爰予駁回。
三、按「債權人或債務人對於分配表所載各債權人之債權或分配
    金額有不同意者，應於分配期日1日前，向執行法院提出書
    狀，聲明異議。前項書狀，應記載異議人所認原分配表之不
    當及應如何變更之聲明。」強制執行法第39條定有明文。又
    債權人或債務人對於分配表聲明異議，必須合於上開程序規
    定，苟聲明異議人提出之聲明異議書狀，未依前開規定記載
    異議人所認原分配表之不當及應如何變更之聲明，其聲明異
    即非合法，依強制執行法第30條之1準用民事訴訟法第249條
    第1項第6款規定，該不合法情形雖非不可補正，惟仍應於分
    配期日1日前完成補正程序（參照最高法院93年度台抗字第
    61號裁判意旨）。從而，倘遲至分配期日或其後，始行補正
    不合法之情形，執行法院為避免影響分配程序迅速明確進行
    ，並維護執行當事人權益，自應以聲明異議不合法裁定駁回
    。
四、經查，本件清償債務強制執行事件，債權人新莊農會聲請查
    封拍賣債務人甲○○與抗告人所有如附表所示之不動產，於
    95年10月25日實施拍賣，甲標由案外人花芬嬌以401萬4000
    元得標拍定，乙標由案外人莊佳諭以336萬元得標拍定，此
    有拍賣不動產筆錄在卷可稽（見原法院卷第231至232頁）。
    上開拍賣所得價金合計737萬4000元，因有其他債權人聲明
    參與分配，經原法院作成分配表，並指定於95年12月14日下
    午3時為分配期日，有原法院95年11月23日板院輔94執廉字
    第39983號函（見原法院卷第302至308頁）、送達證書（見
    原法院卷第311頁）在卷可稽。是抗告人如欲對分配表聲明
    異議，應至遲於95年12月14日分配期日1日前，向原法院提
    出書狀為之。本件抗告人遲至95年12月14日下午3時到場以
    言詞對分配表聲明異議，另於同日下午3時10分提出聲明異
    議書狀，此亦有分配筆錄（見原法院卷第323至324頁）、聲
    明狀（見原法院卷第325至326頁）在卷可稽，顯未遵守強制
    執行法第39條第1項法定期限規定。依上開說明，其異議不
    合法，應予駁回，從而原裁定駁回抗告人之聲明異議，於法
    並無不合。
五、末按「銀行辦理自用住宅放款及消費性放款，已取得前條所
    定之足額擔保時，不得以任何理由要求借款人提供連帶保證
    人。銀行辦理授信徵取保證人時，除前項規定外，應以一定
    金額為限。未來求償時，應先就借款人進行求償，其求償不
    足部分得就連帶保證人平均求償之。但為取得執行名義或保
    全程序者，不在此限。」銀行法第12條之1定有明文，該條
    文第3項所謂先就借款人進行求償，乃係銀行對其辦理自用
    住宅放款及消費性放款借款人之連帶保證人強制執行時應遵
    守之程序，如有不當，自係強制執行法第12條第1項聲明異
    議之範疇（參照最高法院91年度台抗字第110號裁判意旨）
    。本件執行債權人新莊農會以支付命令為執行名義，依其提
    出之抵押權設定契約書、上開6672建號建物登記謄本及債權
    原本借據（見原法院卷第13頁、22頁、273頁），該債務借
    款人係相對人之一丙○○，並非抗告人所指之甲○○，故抗
    告意旨引銀行法第12條之1規定，指摘新莊農會應就借款人
    甲○○拍賣金額中先行受償，如仍不足，始得對抗告人提供
    之上開乙標所示建物拍賣金額受償云云，顯屬誤認借款人為
    甲○○所致，是本件亦無最高法院91年度台抗字第110號裁
    判所示異議之理由。抗告意旨指摘原裁定不當，求予廢棄，
    為無理由，應予駁回。
六、據上論結，本件抗告為無理由，爰裁定如主文。
中　　華　　民　　國　　96　　年　　4 　　月　　30　　日
                    民事第10庭
                        審判長法　官  阮富枝
                              法  官  黃豐澤
　　　　　　　　　　　　　　  法  官  陳財旺
正本係照原本作成。
本裁定不得再抗告。
中　　華　　民　　國　　96　　年　　5 　　月　　4 　　日
                              書記官  鄭淑昀
